最高法院刑事判決　　　　　　九十四年度台上字第六六一三號
　　上　訴　人　台灣高等法院檢察署檢察官
　　被　　　告　甲○○
　　　　　　　　　　　　興路8.
　　　　　　　　　　　　現居台.
　　　　　　　　　　　　社子4.
上列上訴人因被告業務過失致人於死案件，不服台灣高等法院中
華民國九十二年一月二十九日第二審判決（九十一年度交上訴字
第一六八號，起訴案號：台灣桃園地方法院檢察署九十年度偵字
第五七七三號），提起上訴，本院判決如下：
    主  文
原判決撤銷，發回台灣高等法院。
    理  由
本件原判決以公訴意旨略以：被告甲○○係「山力企業社」之司
機，為從事駕駛業務之人，於民國九十年三月四日晚上八時許，
將其所駕駛車牌號碼ＭＶ－五四二號營業大貨車停放路邊時，本
應注意顯有妨害他車通行之處所，不得停車；停於路邊之車輛，
在夜間照明不清之道路，均應顯示停車燈光及反光標誌，且當時
並無不能注意之情事，竟疏未注意上開規定，任意將大貨車停放
在桃園縣新屋鄉社子村二鄰二之二號附近照明不清之慢車道上，
且未顯示停車燈光或設置反光標誌。適有被害人曾純英騎乘車牌
號碼ＩＵＡ－三七八號重型機車，於同日晚間九時許沿同路段慢
車道由新屋往富岡方向直行，途經上開路段，亦疏未注意車前狀
況，撞及該大貨車後斗左側。致曾純英頭部外傷、顱內出血當場
死亡，因認被告涉有刑法第二百七十六條第二項之業務過失致人
於死罪嫌等情。但經審理結果，認為被告係將大貨車停放在邊線
之外，已遵守道路交通安全規則第一百十二條之規定，並無過失
等情，因而維持第一審諭知被告無罪之判決，駁回檢察官在第二
審之上訴，固非無見。
惟查：(一)、判決所載理由矛盾者，其判決當然違背法令，刑事訴
訟法第三百七十九條第十四款定有明文。原判決以：被告雖將營
業大貨車停放在桃園縣新屋鄉社子村二鄰二之二號附近之路邊，
致曾純英騎乘機車於行經該路段時，不慎撞及該大貨車之左後側
，造成顱內出血當場死亡。但依桃園縣警察局道路交通事故調查
報告表記載，「該處並未標有快車道、慢車道之分」；且該路段
所標示之「白實線」，依道路交通標誌標線號誌設置規則第一百
四十九條第一項第三款規定，應係路面邊線，其右側應為路肩，
非慢車道（見原判決第三頁第七行至第十一行）。被告既將大貨
車停放在道路邊線外，距離路面邊線尚有零點七公尺至零點八公
尺，即未妨害他車之通行，已符合道路交通安全規則第一百十二
條所規定應遵守之事項，並無過失（見原判決第四頁第一行至第
五行、第六頁第一行至第三行），為其主要論據。惟依卷內資料
，到場處理之警員陳永泉所製作之道路交通事故調查報告表，已
明確記載該路段「慢車道、快車道各一」（見相驗卷第八頁「路
面狀況」欄）；台灣省桃園縣區車輛行車事故鑑定委員會鑑定意
見書及台灣省車輛行車事故覆議鑑定委員會覆議意見書，亦分別
記載「甲○○營業大貨車佔用慢車道停車」、「羅車正直順向停
於機慢車道內」（見第一審卷第八十七頁、第一一八頁），均認
該處有「慢車道」，被告且「佔用慢車道停車」。原判決認為，
被告之大貨車係停放在道路邊線之外，非停放在慢車道上云云，
即與卷內資料及其引用之證據資料，不相適合，有證據上之理由
矛盾。(二)、證據雖已調查而其內容尚未明瞭者，即與未經調查無
異，如遽行判決，仍屬應於審判期日調查之證據而未予調查。依
據道路交通標誌標線號誌設置規則第一百四十九條第一項第三款
規定，白實線「設於路段中者，用以分隔快慢車道或指示路面範
圍」；「設於路側者，作為車輛停放線」。兩者雖均使用白實線
，但依同規則第一百八十三條前段規定「路面邊線，用以指示路
肩或路面外側邊緣之界線。其線型為白實線，線寬為一五至二○
公分，整段設置」；同規則第一百八十三條之一前段規定「快慢
車道分隔線，用以指示快車道外側邊緣之位置，劃分快車道與慢
車道之界線。其線型為白實線，線寬為一○公分，……應採整段
設置」，其劃設之位置（「路中」或「路側」）、線寬（「十公
分」或「十五至二十公分」），則顯然有別。本件依據道路交通
事故調查報告表記載，肇事地點之快車道路面寬度為三‧六公尺
；而白實線，距離「路緣」之路面亦有三‧五公尺（見相驗卷第
八頁，並參考第一審卷第一○四頁照片），其寬度幾近相等，亦
即該白實線似在「路中」非在「路側」。且該路面寬度既達三‧
五公尺，亦符合道路交通標誌標線號誌設置規則第一百八十三條
之一中段所規定「劃設本標線（指快慢車道分隔線），距離……
『路緣』應有二公尺以上寬度」之標準。則本件肇事地點之「白
實線」，究為「快慢車道分隔線」或「路面邊線」？即有研求餘
地。而上開關鍵，復與被告是否佔用慢車道停車，祇剩○‧七公
尺至○‧八公尺可供機車通行；及有無違反道路交通安全規則第
一百十二條第一項第九款所規定「顯有妨害他車通行之處所，不
得停車」之情形，有重大關係。原審對於前揭與公平正義之維護
有關之事項，未予究明，即遽行判決，亦有未合。檢察官上訴意
旨執以指摘原判決不當，為有理由，應認有撤銷發回更審之原因
。
據上論結，應依刑事訴訟法第三百九十七條、第四百零一條，判
決如主文。
中　　華　　民　　國　九十四　年   十一 　月  二十四  日
                      最高法院刑事第十二庭
                          審判長法官  謝　俊　雄
                                法官  陳　世　雄
                                法官  蘇　振　堂
                                法官  吳　信　銘
                                法官  徐　文　亮
      本件正本證明與原本無異
                                      書  記  官
中　　華　　民　　國　九十四　年　 十一 　月　二十九　日
                                                   ｍ
